【裁判字號】    95,易,1084
【裁判日期】    950829
【裁判案由】    恐嚇取財等
【裁判全文】
臺灣板橋地方法院刑事判決              95年度易字第1084號
公  訴  人  臺灣板橋地方法院檢察署檢察官
被      告  甲○○
                    （現於臺灣臺北監獄臺北分監執行中）
上列被告因恐嚇取財案件，經檢察官提起公訴（95年度偵字第10
363 號）及移送併辦（95年度偵字第14337 號），本院依簡式審
判程序判決如下：
    主  文
甲○○意圖為自己不法之所有，以恐嚇使人將本人之物交付，未
遂，處有期徒刑肆月，如易科罰金，以參佰元折算壹日。
    事  實
一、甲○○前於民國95年間因違反毒品危害防制條例案件，經本
    院於95年4 月24日以95年度簡字第1974號判決判處有期徒刑
    3 月確定，刻正執行中，仍不知悔悟，竟基於意圖為自己不
    法所有之概括犯意，先於95年4 月11日下午3 時許，在台北
    縣樹林市○○街110 巷附近，以自備鑰匙（業已滅失）竊取
    丙○○所有車號K7-0076 號自用小客貨車，得手後供己代步
    使用。嗣於95年4 月12日凌晨零時35分許，在桃園縣龜山鄉
    ○○路○ 段163 號前，為警巡邏查獲，並扣得非其所有之鑰
    匙1 支；甲○○承上意圖為自己不法之所有，於95年4 月17
    日凌晨4 時40分許，在台北市○○區○○路152 號巷口，以
    自備鑰匙竊取統旭電器有限公司（下稱統旭公司）所有車號
    JD-4171 號自用小貨車（內有冷媒管、電線、冷氣3 台等物
    ），得手後將上開車輛停放在台北縣樹林市○○路附近，並
    基於意圖為自己不法之所有，於95年4 月17日上午8 時30分
    許，在台北縣樹林市○○路附近，以公共電話撥打留於上開
    自用小貨車內之統旭公司電話號碼，並以「須匯款新台幣10
    , 000 元才願返還上開自用小貨車」等語恐嚇乙○○，致乙
    ○○心生畏怖，遂依指示前往甲○○所指定之台北縣樹林市
    ○○路、保安路口交付款項。嗣於95年4 月17日上午10時30
    分許，甲○○依約搭乘計程車前往領取贖款時，為埋伏在旁
    之警員當場逮捕致未能得逞而不遂。
二、案經台北縣政府警察局樹林分局報請臺灣板橋地方法院檢察
    署檢察官偵查起訴及移送併辦。
    理  由
一、本件被告甲○○所犯係死刑、無期徒刑、最輕本刑為3 年以
    上有期徒刑以外之罪，其於準備程序中就被訴事實為有罪之
    陳述，經法官告知簡式審判程序之旨，並聽取公訴人、被告
    之意見後，本院依刑事訴訟法第273 條之1 第1 項之規定，
    合議裁定由受命法官獨任進行簡式審判程序，合先敘明。
二、前揭事實業據被告於本院審理中坦承不諱，核與證人乙○○
    於警詢、偵查中、證人丙○○於警詢中所為之證述相符，並
    有台北縣政府警察局樹林分局贓物認領保管單、照片3 張、
    遠傳電信股份有限公司95年4 月25日傳真所附0000000000號
    、0000000000號用戶資料及雙向通聯資料、贓物認領保管單
    、桃園縣政府龜山分局迴龍派出所扣押物品目錄表、車輛竊
    盜、車牌失竊資料個別查詢報表- 查詢車輛認可資料等資料
    附卷可考，足認被告上揭自白與事實相符。據此，本案事證
    明確，被告犯行堪以認定。
三、論罪科刑部分：
（一）查被告行為後，刑法第33條第5 款有關罰金刑之規定、第
      55條有關牽連犯、第56條有關連續犯、第41條第1 項有關
      易科罰金折算標準規定，於94年2 月2 日修正公布，並自
      95年7 月1 日施行，且刑法施行法於95年6 月14日增訂該
      法第1 條之1 規定，並同自95年7 月1 日施行，其將刑法
      分則所定罰金之貨幣單位均改為新臺幣，並分別提高為3
      倍或30倍。另按同於95年7 月1 日修正施行之刑法第2條
      規定，乃係關於新舊法比較適用之準據法，其本身無關行
      為可罰性要件之變更，故於95年7 月1 日上揭法律修正施
      行後，如有涉及比較新舊法之問題，即應逕依修正後刑法
      第2 條第1 項規定，為「從舊從輕」之比較。再法律變更
      之比較適用，比較時應就罪刑有關之共犯、未遂犯、想像
      競合犯、牽連犯、連續犯、結合犯、以及累犯加重、自首
      減輕暨其他法定加減（如身分加減）與加減例等一切情形
      ，綜其全部罪刑之結果而為比較；且就比較之結果，須為
      整體之適用，不能割裂分別適用各該有利於行為人之法律
      ，此即法律變更之比較適用所應遵守之「罪刑綜合比較原
      則」及「擇用整體性原則」（參見最高法院24年上字第46
      34號判例、27年上字第2615號判例、及最高法院95年度第
      8 次刑事庭會議決議意旨）
(二)、刑法分則編各罪所定罰金之貨幣單位原為銀元，且依修正
      前刑法第33條第5 款規定，罰金刑為1 銀元以上，而依罰
      金罰鍰提高標準條例規定，就72年6 月26日前修正之刑法
      部分條文罰金數額提高2 至10倍，其後修正者則不提高倍
      數，並依現行法規所定貨幣單位折算新臺幣條例規定，以
      銀元1 元折算新台幣3 元；修正後刑法第33條第5 款將罰
      金刑提高為新臺幣1 千元以上，並以百元計算之，且因刑
      法第33條第5 款所定罰金貨幣單位既已改為新臺幣，刑法
      分則編各罪所定罰金之貨幣單位亦應配合修正為新臺幣，
      考量刑法修正施行後，不再適用「現行法規所定貨幣單位
      折算新臺幣條例」，為使刑法分則編各罪所定罰金之最高
      數額與刑法修正前趨於一致，爰增訂刑法施行法第1 條之
      1 規定，將刑法分則編各罪所定罰金之貨幣單位均改為新
      臺幣，並將72年6 月26日以前修正之刑法部分條文罰金數
      額提高為30倍，其後修正者則提高為3 倍。是以刑法分則
      編各罪所定罰金刑之最高數額，於上開規定修正後並無不
      同，惟罰金刑之最低數額，則比修正前提高，從而自以修
      正前之規定較為有利。
(三)、刑法第56條連續犯之規定，業於新法修正施行後刪除，此
      刪除雖非犯罪構成要件之變更，但顯已影響行為人刑罰之
      法律效果，自屬法律有變更。本案被告所為前後二次竊盜
      行為，時間緊密，所犯構成要件相同，顯係基於概括犯意
      為之，依修正前刑法有關連續犯規定，應論以一罪，並加
      重其刑，然依修正後刪除連續犯之規定，被告所犯二次竊
      盜行為，時間、地點各自獨立，應依數罪併罰之規定分論
      併罰。是依新法第2 條第1 項規定，比較新、舊法結果，
      仍應適用修正前刑法論以連續犯較有利於被告。
(四)、刑法第55條之牽連犯規定，業於新法修正施行後刪除，此
      刪除雖非犯罪構成要件之變更，但顯已影響行為人刑罰之
      法律效果，自屬法律有變更。本案被告竊取車輛後，以所
      竊得之車輛恐嚇取財未遂，二行為間有方法、目的牽連關
      係，依修正前刑法有關牽連犯規定，應從一重之恐嚇取財
      未遂罪論處，而依修正後刪除牽連犯之規定，被告所犯竊
      盜、恐嚇取財未遂行為，時間、地點均屬不同，所犯數罪
      可能論以數罪併罰，是比較新舊法結果，仍應適用修正前
      刑法第55條論以牽連犯較有利於被告。
(五)、刑法第41條第1 項前段關於易科罰金之規定：依修正前刑
      法第41條第1 項及廢止前罰金罰鍰提高標準條例第2 條之
      規定，應以銀元300 元即新臺幣900 元折算1 日，惟若依
      修正後刑法第41條第1 項前段（原罰金罰鍰提高標準條例
      第2 條已同時刪除）之規定，應以新臺幣1,000 元、2,00
      0 元或3,000 元折算1 日，二者相較之下，應以修正前之
      規定較有利於被告。
(六)、綜上而論，上揭刑法施行法第1 條之1 之增訂及刑法第33
      條第5 款之修正，乃係刑法分則編各罪所定罰金刑之刑罰
      法律效果之變更，上揭刑法第56條連續犯、第55條牽連犯
      規定之變更，乃係科刑規範事項之變更，上揭刑法第41條
      第1 項易科罰金折算標準規定之變更，則相當於科刑規範
      事項之變更，自應依刑法第2 條第1 項規定，綜合罪刑全
      部結果，整體為新舊法之「從舊從輕」比較。因本案被告
      所為，涉犯連續竊盜、恐嚇取財未遂行為，且依本院以下
      所諭知之被告罪名及其宣告刑，適用修正前有關連續犯、
      牽連犯、罰金刑及易科罰金折算標準之規定，對被告均較
      有利，故經綜合比較新舊法結果，應以修正前刑法對被告
      有利，自應整體依刑法第2 條第1 項前段規定，適用行為
      時之修正前刑法之相關規定及罰金罰鍰提高標準條例第1
      條前段、廢止前第2 條規定，予以論處。
(七)、刑法第25條、第26條未遂犯之規定雖經修正，然刑法第25
      條之修正係將修正前之刑法第26條前段一般未遂犯之處罰
      效果，移列為新法本條第2 項後段，以使本條規範一般未
      遂犯之規定趨於完整（參照本條之修正理由），並將不能
      未遂犯改為不罰。是修正後一般未遂犯之規定，因不涉罪
      刑實質內容之變更，非屬法律有變更，自無刑法第2 條第
      1 項「從舊從輕」規定之適用，應逕適用裁判時之刑法第
      25條規定，且因不涉及法律變更比較適用問題，自無違反
      「擇用整體性原則」，附此敘明。
四、應適用之法律、科刑審酌事由：
(一)、核被告前後二次偷竊所為，係犯刑法第320 條第1 項之竊
      盜罪、被告以竊得之車輛恐嚇取財所為，係犯同法第346
      條第3 項、第1 項之罪。被告所犯上揭二次竊盜行為，時
      間緊密，所犯構成要件相同，顯係基於概括犯意為之，應
      依修正前刑法第56條規定論以一罪，並加重其刑。起訴書
      雖僅就被告於95年4 月17日凌晨4 時40分許，在台北市○
      ○區○○路152 號巷口竊取統旭公司自用小貨車起訴，然
      因其他竊盜行為，與上揭起訴行為，有裁判上一罪關係，
      且經檢察官移送併辦，本院自得併予審理。被告已著手於
      上揭恐嚇取財犯罪行為之實行而不遂，為未遂犯，應依修
      正後刑法第25條第2 項後段規定按既遂犯之刑度減輕之。
      又被告所為上揭連續竊盜、恐嚇取財未遂行為間，有方法
      、目的之牽連關係，為牽連犯，應依修正前刑法第55條規
      定從一重之恐嚇取財未遂罪論處。
(二)、爰審酌被告前曾因施用毒品經觀察勒戒，有臺灣高等法院
      被告前案紀錄表一份在卷可按，素行非佳，犯罪之動機、
      目的在於貪圖不法利益，犯罪次數、犯罪手段造成易造成
      被害人財產喪失之恐慌，幸迄未取得財物，已降低被害人
      所生之損害，暨其犯罪後坦承犯行之態度等一切情狀，量
      處如主文所示之刑，並依修正前刑法第41條第1 項前段規
      定，諭知易科罰金折算標準，以資懲儆。至扣案鑰匙1 支
      ，非屬被告所有，且供被告行竊之自備鑰匙，業已滅失（
      併案部分），已據被告於本院審理時自承在卷，另供被告
      行竊之自備鑰匙（本案部分），因未扣案，為免執行困難
      ，爰均不宣告沒收，末此敘明。
據上論斷，應依刑事訴訟法第273 條之1 第1 項、第299 條第1
項前段，刑法第2 條第1 項前段、修正前刑法第56條、刑法第32
0 條第1 項、第346 條第3 項、第1 項、第25條第1 項後段、修
正前刑法第55條、第41條第1 項前段，罰金罰鍰提高標準條例第
1條 前段、廢止前罰金罰鍰提高標準條例第2 條，判決如主文。
本案經檢察官郭學廉到庭執行職務。
中    華    民    國    95    年    8     月    29    日
                  刑事第二庭  法  官  李麗玲
以上正本證明與原本無異。
如不服本判決應於送達後10日內向本院提出上訴狀。
                              書記官  周百川
中    華    民    國    95    年    8     月    29    日
附錄本案論罪科刑法條全文：
中華民國刑法第346條
意圖為自己或第三人不法之所有，以恐嚇使人將本人或第三人之
物交付者，處6 月以上5 年以下有期徒刑，得併科1 千元以下罰
金。
以前項方法得財產上不法之利益，或使第三人得之者，亦同。
前二項之未遂犯罰之。
中華民國刑法第320條
意圖為自己或第三人不法之所有，而竊取他人之動產者，為竊盜
罪，處 5 年以下有期徒刑、拘役或 5 百元以下罰金。
意圖為自己或第三人不法之利益，而竊佔他人之不動產者，依前
項之規定處斷。
前二項之未遂犯罰之。


司法院資訊處製作；財團法人民間司法改革基金會備份。
